【裁判字號】    96,訴,1729
【裁判日期】    970821
【裁判案由】    偽證
【裁判全文】
臺灣臺南地方法院刑事判決              96年度訴字第1729號
公  訴  人  臺灣臺南地方法院檢察署檢察官
被      告  甲○○
上列被告因偽證案件，經檢察官提起公訴（96年度偵字第16519
號），本院判決如下：
    主  文
甲○○證人，於執行審判職務之公署審判時，於案情有重要關係
之事項，供前具結，而為虛偽陳述，處有期徒刑壹年陸月，減為
有期徒刑玖月。
    事  實
一、甲○○明知其於民國（下同）九十四年十二月二十四日下午
    三時二十五分許，未親眼目睹丙○○駕駛車牌號碼ＴＱ－五
    九一九號自用小客車與乙○○騎乘車牌號碼ＰＯＥ—一三五
    號重型機車，在臺南市○○路二二號前發生車禍之情形，詎
    甲○○基於偽證之犯意，於九十六年三月十九日下午三時四
    十分許，在本院審理九十五年度交易字第五七號案件之刑事
    第一法庭內，經本院告以具結之義務及偽證之處罰後，就丙○○駕車是否疏於注意後方有無來車即貿然倒車，致撞擊乙○○；或係乙○○騎車自行撞擊丙○○所駕駛，正駛入騎樓
    停放之前揭自用小客車右後方，於案情有重要關係之事項，
    供前具結而虛偽陳稱：九十四年十二月二十四日發生本件車
    禍時，伊車子停在車禍現場的前面變電箱旁邊，伊下車等丙○○，當丙○○到現場，車子要切入停車，此時乙○○從後
    撞到丙○○車子後車廂右邊的車角，之後乙○○跌倒在地，
    伊看到乙○○跌倒，無法牽車云云，足以影響本院判斷丙○○駕車行為是否具有過失之判決結果。
二、案經臺灣高等法院臺南分院函請臺灣臺南地方法院檢察署檢
    察官偵查起訴。
    理  由
壹、程序部分：
一、本案所引用之供述證據，公訴人及被告於本案言詞辯論終結
    前，並未爭執其證據能力，本院審酌前開證據之作成或取得
    之狀況，並無非法或不當取證之情事，亦無顯不可信或無證
    據力明顯過低之情形，復經本院於審判期日就上開證據依法
    進行調查、辯論，依刑事訴訟法第一百五十九條之五第二項
    之規定，均具有證據能力，合先敘明。
二、另案之交通事故照片二十張均係以機械（照相機）方式所留
    存之影像（見警卷第十三頁至第二二頁），並非依憑人之記
    憶再加以轉述而得，是以上開各物證均非供述證據，殊無傳
    聞證據排除法則之適用，復無證據證明係公務員違背法定程
    序或經偽造、變造所取得，又與本件事實具有相當之關聯性
    ，應認照片二十張均有證據能力。
貳、實體部分：
一、訊據被告甲○○矢口否認有何偽證之犯行，辯稱：「我沒有
    虛偽陳述，因為當天是我跟陳先生約在那邊等他，我那天確
    實有在場」云云。經查：
（一）、證人甲○○有於本院九十六年三月十九日審理時證稱：
        「九十四年十二月二十四日發生本件車禍時，我有在現
        場。我當時人在車禍現場的前面變電箱旁邊，我車子停
        在變電箱旁邊，我下車等被告，當他到現場，車子要切
        入停車，此時告訴人從後撞到被告車子後車廂右邊的車
        角，而後告訴人跌倒在地，我看到告訴人跌倒，無法牽
        車，後來我看到有人幫他扶車，我就沒有過去幫忙」云
        云，有本院依職權調閱九十五年度交易字第五七號過失
        案件九十六年三月十九日開庭筆錄可佐（見該卷第一三
        ○頁），而上開被告於審判時本於證人身分所證述之詞
        ，經臺灣臺南地方法院檢察署檢察官勘驗結果為：「一
        、審判長有告知證人甲○○偽證之意義與處罰。二、證
        人甲○○有朗讀結文。三、證人甲○○證述之內容同審
        判筆錄之記載。四、證人甲○○強調『他看到』陳先生
        切車，告訴人撞到車後、跌倒，是告訴人撞被告，因為
        被告車子要切進去，不可能是被告撞告訴人等情」，業
        經臺灣臺南地方法院檢察署檢察官勘驗屬實，有勘驗筆
        錄一紙附卷足參，並有被告甲○○親自書立之證人結文
        一紙在卷可稽（見本院依職權調閱九十五年度交易字第
        五七號過失案卷第一四一頁），足證被告確有於九十六
        年三月十九日下午三時四十分許，在本院審理九十五年
        度交易字第五七號案件之刑事第一法庭內，經本院告以
        具結之義務及偽證之處罰後，就丙○○駕車是否疏於注
        意後方有無來車即貿然倒車乙節，供前具結而陳稱：九
        十四年十二月二十四日發生本件車禍時，伊車子停在車
        禍現場的前面變電箱旁邊，伊下車等丙○○，當丙○○
        到現場，車子要切入停車，此時乙○○從後撞到丙○○
        車子後車廂右邊的車角，之後乙○○跌倒在地，伊看到
        乙○○跌倒，無法牽車云云。
（二）、然查：被告於本院九十五年度交易字第五七號案件中本
        於證人身分而具結證述前揭證詞，不僅為該案告訴人乙○○所否認，證人即到現場處理之警員劉明輝於九十五
        年四月十七日檢察官偵查時，亦未證述當時證人甲○○
        有在現場（見臺灣臺南地方法院檢察署九十五年度偵字
        第一九八○號偵查卷第八頁），則當時證人甲○○是否
        有在現場並看見車禍發生之情形，即顯有可疑。甚至該
        案被告丙○○於警詢及檢察官偵查中皆未提及證人甲○○有在現場，該案被告丙○○於九十五年二月十四日檢
        察官偵查中並陳稱：「當天我和該屋主（南門路二二號
        自來水公司）約好要看房子，我本來要承租該屋，車禍
        當時屋主未到，我們約定三點半見面」，後又改稱：「
        當天是約仲介公司的人要見面，不是屋主，當天【仲介
        公司的人也還沒到】（指證人甲○○尚未到場）」等語
        （見臺灣臺南地方法院檢察署九十五年度核交字第七八
        號卷第四頁、第五頁），惟該案被告卻於本院準備程序
        中另謂有介紹人甲○○可以作證，則本案被告甲○○當
        時是否有在現場，以及是否有看到車禍發生之情形，已
        非無疑。
（三）、再者，現場照片顯示均只有該案被告丙○○站立於該處
        ，有各該照片二十幀附卷可佐（見警卷第十三頁至第二
        二頁），該案告訴人坐於變電箱旁銀色轎車後面（證人
        甲○○所言停放車輛之變電箱旁僅有一輛銀色轎車），
        被告丙○○之小孩則站在不遠處，但均未見本案被告即
        該案證人甲○○與被告丙○○站在一起之照片，參以被
        告甲○○於該所證述之上開證言以觀，若被告甲○○果
        真如其所稱之其有在現場並看見車禍發生之情形，則其
        既為該案被告丙○○承租房屋之介紹人，其何以不過去
        和該案被告丙○○打招呼並瞭解情況（照片係警員隨機
        拍攝，被告甲○○並未在現場），反而銷聲匿跡，顯與
        一般社會生活之經驗法則不符，況被告丙○○於偵查中
        亦自承當時本案被告甲○○尚未到場等語明確（見臺灣
        臺南地方法院檢察署九十五年度核交字第七八號偵查卷
        第五頁），準此，足認被告甲○○顯係事後循於被告之
        請而出面為被告作虛偽之證言，殊難認其確實有在現場
        並看見車禍發生之情形，其證言顯與事實不符而為虛偽
        之證言，應可認定。
（四）、末查：就另案被告丙○○駕車是否疏於注意後方有無來
        車即貿然倒車，致撞擊乙○○；或係乙○○騎車自行撞
        擊丙○○所駕駛，正駛入騎樓停放之前揭自用小客車右
        後方等情，係與該案案情有重要關係之事項，惟本案被
        告甲○○於該案中竟供前具結而為虛偽之陳述，業如前
        述，其於該案中所證述虛偽之詞，顯然足以影響本院於
        該案中判斷丙○○駕車行為是否具有過失之判決結果，
        況且，參酌被告於本院審理時亦自承：「我離車禍地點
        還有一段距離，丙○○與乙○○相撞時情況我是沒有看
        到，我只有聽到聲音，我過去看時，乙○○已經倒在地
        上」等語（見本院九十七年一月十六日準備程序筆錄、
        同年八月七日審判筆錄），則被告既未見聞車禍發生之
        實情，竟基於證人之身分虛偽證稱：當丙○○到現場，
        車子要切入停車，此時乙○○從後撞到丙○○車子後車
        廂右邊的車角，之後乙○○跌倒在地，伊看到乙○○跌
        倒，無法牽車云云，顯然係虛構其有「親自見聞」前開
        車禍發生之情形，準此以觀，益徵被告甲○○主觀上對
        於其供前具結而對於案情有重要關係之事項，確有偽證
        之故意存在，彰彰甚明。
（五）、綜上各情相互勾稽，被告矢口否認於前開時、地有何偽
        證之犯行，經核與事實不符，難信屬實，本案事證明確
        ，被告之犯行，洵堪認定。
二、核被告甲○○所為，係犯刑法第一百六十八條證人於檢察官
    偵查時，於案情有重要關係之事項，供前具結而為虛偽陳述
    罪。爰審酌被告以證人身份，於檢察官偵查案件時具結為虛
    偽之陳述，藐視證人到庭作證應據實陳述之義務，影響司法
    威信，並浪費無謂之司法資源，於審理中猶矢口否認犯行，
    毫無悔悟之心，犯後態度欠佳等一切情狀，量處如主文所示
    之刑。又被告犯罪之時間在九十六年四月二十四日以前，所
    犯罪名又非中華民國九十六年罪犯減刑條例第三條所列不得
    減刑之範圍，應依同條例第二條第一項之規定，減其宣告刑
    二分之一，附此敘明。
據上論斷，應依刑事訴訟法第二百九十九條第一項前段，刑法第
一百六十八條，中華民國九十六年罪犯減刑條例第二條第一項第
三款、第七條，判決如主文。
本案經檢察官陳建弘到庭執行職務。
中    華    民    國    97    年     8    月    21    日
                  刑事第四庭    審判長法  官  鄭文祺
                                      法  官  許蕙蘭
                                      法  官  黃翰義
以上正本證明與原本無異。
如不服本判決應於收受本判決後10日內向本院提出上訴書狀，並
應敘述具體理由。如未敘述上訴理由者，應於上訴期間屆滿後20
日內向本院補提理由書狀（均須按他造當事人之人數附繕本）「
切勿逕送上級法院」。
                                      書記官  謝文心
中    華    民    國    97    年    8     月    22    日


司法院資訊處製作；財團法人民間司法改革基金會備份。
